臺灣高等法院臺南分院刑事判決　　　 100年度上訴字第1146號
上　訴　人
即　被　告　林靖瑜即林素敏
上列上訴人因毒品危害防制條例案件，不服臺灣臺南地方法院10
0年度訴字第947號中華民國100年9月30日第一審判決（起訴案號
：臺灣臺南地方法院檢察署100年度毒偵字第892號、第1046號）
，提起上訴，本院判決如下：
    主  文
上訴駁回。
    理  由
一、按刑事訴訟法第350條、第361條、第362條、第367條規定，
    不服地方法院之第一審判決而上訴者，須提出上訴書狀，並
    應敘述具體理由，此為上訴必備之程式；如所提之書狀未敘
    述上訴理由，或僅曾以言詞陳述上訴理由者，均應於上訴期
    間屆滿後20日內補提理由書於第一審法院。第一審法院經形
    式審查，認逾期未補提上訴理由者，應定期間先命補正；逾
    期未補正者，為上訴不合法律上之程式，應以裁定駁回。倘
    已提出上訴理由，但所提非屬具體理由者，則由第二審法院
    以上訴不合法律上之程式，判決駁回。而所謂具體理由，必
    係依據卷內既有訴訟資料或提出新事證，指摘或表明第一審
    判決有何採證認事、用法或量刑等足以影響判決本旨之不當
    或違法，而構成應予撤銷之具體事由，始克當之（例如：依
    憑證據法則具體指出所採證據何以不具證據能力，或依憑卷
    證資料，明確指出所為證據證明力之判斷如何違背經驗、論
    理法則）；倘僅泛言原判決認定事實錯誤、違背法令、採証
    違法、判決不公、量刑失之過重或輕縱，而未依上揭意旨指
    出具體事由，或形式上雖已指出具體事由，然該事由縱使屬
    實，亦不足以認為原判決有何不當或違法者（例如：對不具
    有調查必要性之證據，法院未依聲請調查亦未說明理由，或
    援用證據不當，但除去該證據仍應為同一事實之認定），皆
    難謂係具體理由，而應認其上訴為不合法律上之程式（最高
    法院97年台上字第892 號判決、97年台上字第3267號判決意
    旨及法院辦理刑事訴訟案件應行注意事項第162 點參照）。
    再按刑事訴訟法第367 條增定「上訴書狀未敘述理由」，由
    第二審法院審判長定期間先命補正之規定，依其文義，僅指
    未敘述「理由」，而非未敘述「具體理由」，即係針對全然
    未敘述理由之上訴書狀所為規範，自不包括已敘述之理由係
    空泛、不具體者在內，觀諸同法第361條第3項之修正理由之
    說明：「上訴理由是否具體，係屬第二審法院審查範圍，不
    在命補正之列」，益足徵之。是第二審法院僅須對於完全未
    敘述理由之上訴書狀，定期命補正；對於載有具體或空泛（
    不具體）理由之上訴書狀，則無庸裁定命補正（最高法院98
    年台上第4476號、98年台上字第3911號判決意旨可資參照）
    。
二、本件上訴人即被告林靖瑜即林素敏上訴意旨略以：被告林靖
    瑜即林素敏於案發後即自費至成大醫院接受美沙冬替代療法
    治療，被告實有誠心悔意，案發後一直有正當職業，積極工
    作，販賣跑山雞為生，家中尚有老母及幼女需扶養，又被告
    自首並坦承犯行，當庭認罪，節省司法資源，請求從輕量刑
    。另有其他被告所犯次數比被告多，也是累犯，為何他們可
    以緩起訴處分，而被告係自首並誠心悔改，為何起訴判刑，
    為此請求為公平、公正為適當之審判等語。應認上訴人形式
    上並非完全未敘述理由，自無庸裁定命其補正，合先敘明。
三、惟查，原審判決以被告所涉犯者為毒品危害防制條例第10條
    第1項、第2項之施用第一、二級毒品罪，非死刑、無期徒刑
    、最輕本刑為3 年以上有期徒刑之罪或高等法院管轄第一審
    案件。於原審法院行準備程序時，被告就被訴事實為有罪之
    陳述，經告知簡式審判程序之旨，並聽取檢察官及被告之意
    見後，依刑事訴訟法第273條之1第1 項裁定由受命法官獨任
    進行簡式審判程序。並敘明被告對於犯罪事實均坦承不諱（
    見毒偵字892 號偵查卷第23頁、24頁、原審卷29頁反面、32
    頁反面、33頁），且其為警查獲所採集之尿液檢體，經送檢
    驗結果，分呈嗎啡陽性反應（按海洛因係由嗎啡經化學合成
    而製得，經注射進入人體後，因代謝分解成嗎啡，因此施打
    海洛因後，由尿液中檢驗結果仍為嗎啡反應）及甲基安非他
    命陽性反應，有台灣檢驗科技股份有限公司100年4月20日出
    具之報告編號ＫＨ／2011／00000000號、100年5月30日出具
    之報告編號ＫＨ／2011／00000000號濫用藥物檢驗報告暨臺
    南市政府警察局永康分局偵辦毒品危害防制條例案送驗尿液
    編號與真實姓名對照表、臺南市政府警察局調查林素敏（即
    林靖瑜）涉嫌毒品案送驗尿液及年籍對照表在卷可查（見南
    市警永偵字第1000009730號警卷第8頁、9頁、南市警刑字第
    1001501892號警卷第28頁、毒偵字892 號偵查卷第37頁），
    堪認被告之任意性自白確與事實相符，本件事證明確，被告
    所為施用第一、二級毒品之犯行，足堪認定，應依法論科。
    是核被告所為，係犯毒品危害防制條例第10條第1項、第2項
    之施用第一級毒品罪、施用第二級毒品罪；及敘明被告構成
    累犯要件，並依刑法第47條第1 項規定加重其刑，及被告上
    開犯罪事實二之(一)所示之施用第一級、第二級毒品犯行，均
    係在警方查覺前其犯罪前，即先供承犯罪，有被告警詢筆錄
    在卷可稽，符合自首之要件，爰分別依刑法第62條前段之規
    定，減輕其刑，並依法先加後減之。並審酌「海洛因及甲基
    安非他命戕害身心，而被告前因施用毒品經送觀察、勒戒、
    強制戒治及刑罰之執行後，猶不思戒絕革除惡習，再為本件
    犯罪，顯未因前所受觀察勒戒、強制戒治及刑之執行而記取
    教訓，惟其施用毒品所生危害，實以自戕身心健康為主，對
    於他人生命、身體、財產等法益，尚無明顯而重大之實害，
    兼衡其犯罪後坦承犯行及現有販賣跑山雞之正當工作，另有
    母親及十二歲之女兒需被告扶養等一切情狀。」後，分別量
    處被告有期徒刑7月、10月（按毒品危害防制條例第10條第1
    項之施用第1 級毒品罪，法定本刑為6月以上、5年以下有期
    徒刑）、3月、5月（按毒品危害防制條例第10條第2 項之施
    用第2級毒品罪，法定本刑為3年以下有期徒刑），並定應執
    行刑為有期徒刑1年8月。查：(一)、按美沙酮治療法僅係政府
    給予濫用毒品成癮者另一戒癮之治療方式，其目的與進入勒
    戒處所、戒治所之目的相同，因此接受美沙酮替代療法僅係
    行政管制上輔助染有毒癮之人所為之醫療措施，依毒品危害
    防制條例第21條規定，限於犯罪未發覺前，自動向行政院衛
    生署指定之醫療機構請求治療，而於治療中經查獲者，始可
    由檢察官為不起訴處分。另依97年4 月30日修正之毒品危害
    防制條例第24條，亦僅規定檢察官可為附命完成戒癮治療之
    緩起訴處分。經查，本案被告並非於犯罪未發覺前自動赴指
    定之醫療機構進行美沙酮替代療法治療，其所為並不符合替
    代治療戒除毒癮之規定，自無從依上開毒品危害防制條例第
    21條第2 項規定而邀刑之寬典。而上訴人亦非初犯施用毒品
    罪，檢察官亦無從依同條例第24條第1 項規定，為附命完成
    戒癮治療之緩起訴處分。(二)、另按刑罰之量定，固屬法院自
    由裁量之職權行使，惟刑事審判之量刑，在於實現刑罰權之
    分配的正義，故法院對科刑判決之被告量刑，應符合罪刑相
    當原則，使罰當其罪，以契合人民之法律感情。此所以刑法
    第57條明定科刑時應審酌一切情狀，尤應注意該條所列各款
    情形，以為科刑輕重之標準。又刑之量定首在矯治、改善行
    為人反社會危險性，因此科刑時除應注意審酌該條第九款犯
    罪所生之客觀影響外，對於其餘依據主觀主義及防衛社會之
    精神所釐訂行為人主觀上之犯罪動機、犯罪時所受之刺激等
    項，仍應特別加以審酌，茲原審判決既已審酌上開各情節，
    而為量刑之依據，經核並未逾越法定刑度或違背罪刑相當原
    則及比例原則，原判決所宣告如上揭之刑，應認無量刑過重
    之違誤，則上訴人顯未依據卷內既有訴訟資料或提出原審就
    被告所犯上開之罪量處上開之刑有何違法、不當之處；又原
    判決採證認事核與經驗法則及論理法則尚無違背；上訴人猶
    執前詞或請求減輕其刑或其應獲緩起訴處分並接受替代療法
    治療云云，因而指摘原判決不當，尚難認上訴理由為有具體
    理由。且依上訴人上訴之理由，亦無從認原判決有何採證、
    認事、用法或量刑等足以影響判決本旨之不當或違法，而構
    成應予撤銷之具體事由，揆之上開最高法院判決意旨，上訴
    人之上訴顯不合法律上之程式，爰依刑事訴訟法第367 條前
    段之規定，駁回其上訴，並不經言詞辯論為之。
四、據上論斷，應依刑事訴訟法第367條前段、第372條，判決如
    主文。
中    華    民    國   100    年    11    月    23    日
                  刑事第四庭    審判長法  官  吳志誠
                                      法  官  陳珍如
                                      法  官  吳森豐
以上正本證明與原本無異。
施用第2級毒品部分不得上訴。
其餘部分，如不服本判決應於收受送達後10日內向本院提出上訴
書狀，其未敘述上訴理由者，並得於提起上訴後10日內向本院補
提理由書（均須按他造當事人之人數附繕本）「切勿逕送上級法
院」。
                                      書記官  岑  玢
中    華    民    國   100    年    11    月    23    日